【裁判字號】    95,台上,4791
【裁判日期】    950831
【裁判案由】    偽造有價證券
【裁判全文】
最高法院刑事判決            九十五年度台上字第四七九一號
    上  訴  人  甲○○
上列上訴人因偽造有價證券案件，不服台灣高等法院台中分院中
華民國九十三年五月二十一日第二審更審判決（九十三年度上更
(一)字第五三號，起訴案號：台灣彰化地方法院檢察署八十九年度
偵字第五四六六號），提起上訴，本院判決如下：
    主  文
上訴駁回。
    理  由
按刑事訴訟法第三百七十七條規定：上訴於第三審法院，非以判
決違背法令為理由，不得為之。是提起第三審上訴，應以原判決
違背法令為理由，係屬法定要件。且必須依據卷內資料為具體之
指摘，並足據以辨認原判決已具備違背法令之形式，始屬相當。
本件原判決依憑告訴人劉敏岳之指訴，並有如原判決附表所示支
票三紙在卷可資佐證。參以本件系爭支票三紙之發票日，均係以
橡皮日期戳之阿拉伯數字蓋用為發票日，而經原審函詢台中商業
銀行（原台中區中小企業銀行）員林分行，請查明告訴人前開帳
號每本支票之簽發，是否均以橡皮戳之阿拉伯數字蓋用為發票日
期，該行覆函稱：「經查本行支存戶劉敏岳帳號一三五二－五所
簽發支票日期為填寫，並非橡皮戳（如附件三紙支票影本所示）
」等語，則本件系爭支票三紙發票日之記載，與告訴人所慣用之
填寫方式已明顯有所不同。再參以證人王春萬曾於民國八十八年
十二月三十日出具證明書謂：「其女兒王素真於十年前調借新台
幣（下同）五十萬元，八十六年正月及二月又各調借六十萬及二
十萬元，均要求簽發未填寫發票日之支票作為憑據，後來償還二
十萬元，該三張支票因未填寫日期所以未還她，後來約於八十七
年九月間甲○○發現拿去」，有該證明書影本在卷可稽。且證人
王春萬與其妻王廖絹亦均證稱有出具該證明書在卷，核與告訴人
指述上開借款及交付未載發票日期支票之事實相符。又證人王廖
絹於偵查中更證稱：「該三張支票本來我女婿拿來沒有日期，我
放在抽屜，不知何人填上去，但不是我先生蓋的」；證人王春萬
證稱：「我對我太太上述所言無意見，是甲○○填的（指發票日
期）」。另王春萬、王廖絹在與其女即告訴人劉敏岳之妻王素真
對話錄音帶亦稱：「支票日期是松仔寫的」（見錄音帶譯文）；
經檢察官命警員播放錄音帶，訊問王春萬則證稱該錄音帶係伊與
女兒王素真之對話沒錯，確有提到甲○○填載（支票發票日）等
語。雖該錄音內容係告訴人一方以套問方式取得王春萬之回答，
然其後既經檢察官及命警就同一事實詰問王春萬，仍獲相同答案
，而未加以質疑，堪認該錄音內容所詢答與事實相符，亦足證本
件系爭三張支票確係於八十七年九月間，由上訴人甲○○自王春
萬處取去，逕以日期戮填載發票日期偽造完成發票行為至明。因
而撤銷第一審諭知無罪之判決，改判論處上訴人意圖供行使之用
，而偽造有價證券，處有期徒刑壹年捌月（緩刑肆年），已詳敘
其所憑之證據及認定之理由。並說明上訴人所辯：伊父轉交系爭
支票時，上面即已載有發票日期，其並未擅自填載支票發票日，
亦無任何偽造有價證券之犯行云云，何以不足採信。且敘明本件
上訴人因告訴人借款久未全部償還，急於催討欠款，而觸犯上開
偽造有價證券犯行，如科以最低度之刑，尚嫌過重，衡其犯罪情
狀，在客觀上確足以引起一般人憫恕之情，爰依刑法第五十九條
，酌減其刑。亦已依據卷內資料詳予指駁、說明，從形式上觀察
，並無違背法令之情形存在。次查犯罪事實之認定及證據之取捨
，乃事實審法院之職權，且法院憑以認定犯罪事實之證據，並不
以直接證據為限，即綜合各種證據，本於推理作用，為其認定犯
罪事實之基礎，如不違背經驗法則與論理法則，即不得指為違法
，而據為上訴第三審之理由。原判決綜合各種證據，認定上訴人
有上揭犯行，究竟違背如何之經驗法則或論理法則，上訴意旨，
並未具體指明，徒憑己見，就原判決已說明之事項或屬原審採證
認事職權之適法行使，任意指摘有理由不備、矛盾及採證違法，
且仍為單純事實之爭執，難謂為適法之第三審上訴理由。又上訴
意旨對原判決以本件告訴人與證人即原借款債權人王春萬為岳父
與女婿之關係，其間為借款而提供支票作為憑據，因慮及清償期
未能確定，故酌留空白發票日，使支票僅具一般借據功能，暫不
具支付工具之功能，待來日有清償能力時，始逐步清償，此確與
至親間借貸之常情相符，故不能認為借款人於簽發支票時，已默
示授權持票人逕行補填發票日，持以提示付款，上訴人應構成偽
造有價證券罪，所持法律見解，究有如何違背法令之處，並未具
體表明，徒以與本件不同之判決見解，漫指原判決用法可議，亦
非第三審上訴之適法理由。又上訴意旨就原審尚有何與待證事實
有重要關係之證據，未踐行調查，並未依據卷內訴訟資料為具體
之指摘，漫指有職權調查未盡之違法，殊非適法之第三審上訴理
由。依前揭說明，其上訴違背法律上之程式，應予駁回。
據上論結，應依刑事訴訟法第三百九十五條前段，判決如主文。
中    華    民    國  九十五  年    八    月  三十一  日
                      最高法院刑事第十庭
                          審判長法官  洪  清  江
                                法官  石  木  欽
                                法官  李  伯  道
                                法官  林  勤  純
                                法官  陳  晴  教
      本件正本證明與原本無異
                                      書  記  官
中    華    民    國  九十五  年    九    月   十一   日
                                                      V


司法院資訊處製作；財團法人民間司法改革基金會備份。
